臺灣高等法院刑事判決
111年度上訴字第1704號
上  訴  人  臺灣士林地方檢察署檢察官
被      告  鍾昌儒




上列上訴人因被告公共危險等案件，不服臺灣士林地方法院110
年度訴字第396號，中華民國111年2月22日第一審判決（起訴案
號：臺灣士林地方檢察署110年度偵緝字第718號），提起上訴，
本院判決如下：
    主  文
上訴駁回。
    理  由
壹、本院審理範圍：依檢察官上訴書所載及本院審判中所述，其
    係對原判決關於無罪部分提起上訴，則本院乃就此部分為審
    理，至原判決關於有罪部分則非本院審理範圍，合先敘明。
貳、經本院審理結果，認第一審以被告鍾昌儒雖有對「水岸SOFA
    金色大地社區」（下稱本案社區）大門投擲汽油彈並致地面
    磁磚及鐵門起火受燒之行為，惟大門地面磁磚及鐵門之重要
    部位尚無因燃燒而變形或喪失效用之情形，且未致生公共危
    險之結果，故不該當刑法第175條第1項放火燒燬他人所有物
    罪之構成要件，而諭知被告無罪，並無違誤，除原判決第4
    頁第20行「隋秉豐」更正為「隋秉灃」外，並引用第一審判
    決書所記載之理由（如附件關於無罪部分）。
參、駁回上訴之理由
一、檢察官上訴意旨略以：被告對本案社區大門投擲汽油彈致其
    地面磁磚及鐵門受燒焦黑，證人張善隆固證稱社區鐵門有被
    燒焦，另外還有磁磚受損，這個我們都清洗過，這些只要清
    洗就可以回復原狀…地面其實不是磁磚是花崗石，當時因為
    受到汽油燃燒而有焦黑痕跡，當下沒有辦法除去焦黑痕跡，
    可是過一陣子後再去陸續擦拭都已經清除沒有焦黑痕跡了，
    社區鐵門是深灰色的欄柵門，門就是表面烤漆焦掉，焦掉的
    部分已經處理好，就是陸續擦拭，我們那邊海風本來就比較
    大，我們社區也就將就用，因為也只能這樣…等語，證人張
    善隆為求息事寧人害怕社區再遭報復而為偏袒被告之證詞，
    然依卷內資料顯示，社區大門口既有火光並已因此造成地面
    花崗石及鐵門烤漆受燒焦黑，顯見當時已有相當之火勢，物
    理上豈可能與未受燒焦黑前之狀態完全一致？該社區嗣後固
    因財務費用之考量，選擇將就而繼續使用，豈可謂其未失原
    本美觀之效用？本件起火位置在社區住戶出入之大門，人行
    道前馬路上且停放有摩托車，依證人張善隆之證詞，該社區
    住戶以老人居多，附近海風又大，一旦延燒後果不堪設想，
    被告所為應已致生公共危險之結果等語。
二、本院之判斷：
　㈠按刑法公共危險罪章所處罰放火、失火罪構成要件中之「燒
    燬」，係指燃燒毀損，即標的物已因放火、失火燃燒結果而
    喪失其效用之意（最高法院87年度台上字第1719號、101年
    台上字第2251號判決意旨參照）。是本案社區之地面磁磚及
    鐵門受燒程度如已達重要部分因燃燒結果變更形體致喪失效
    能時，始得論以刑法第175條第1項之罪。次按刑法第175條
    第1項放火燒燬同法第173條、第174條以外之他人所有物，
    致生公共危險罪，其所謂之「公共危險」，雖祇須有發生實
    害之蓋然性為已足，惟必也須有致生公共危險之結果之具體
    危險，始克相當（最高法院86年度台上字第2348號判決意旨
    參照）。其立法體例屬「具體危險犯」，係指使法益發生實
    害之可能性必須具體地達到接近現實化之程度，此種危險屬
    於構成要件之內容，是否存在必須加以嚴格證明與確認，不
    能以某種程度之假定為已足，其證明及判斷應以行為當時之
    各種具體情況為根據。次按被告之自白，非出於強暴、脅迫
    、利誘、詐欺、疲勞訊問、違法羈押或其他不正之方法，且
    與事實相符者，得為證據；被告或共犯之自白，不得作為有
    罪判決之唯一證據，仍應調查其他必要之證據，以察其是否
    與事實相符，刑事訴訟法第156條第1項、第2項分別定有明
    文。是被告固於本院審理時自白犯罪，惟尚乏其他事證足資
    補強，仍難遽論其成立犯罪（詳後述）。
　㈡原審斟酌卷內各項事證後，認定：被告對本案社區大門投擲
    汽油彈致其地面磁磚及鐵門受燒焦黑，但無燒損跡象等情，
    有大門地面磁磚及鐵門受燒後之現場照片在卷可佐，並經證
    人即本案社區副主委張善隆於偵查及原審審理時證述：這一
    次被丟汽油彈，社區鐵門有被燒焦，另外還有磁磚受損，這
    個我們都清洗過，這些只要清洗就可以回復原狀；過一陣子
    後再去陸續擦拭都已經清除沒有焦黑痕跡了，社區鐵門是深
    灰色的柵欄門，就是表面烤漆焦掉，焦掉部分已經處理好，
    就是陸續擦拭，本案社區地面及鐵門遭人丟擲物品受燒的情
    形後來經過清洗就都可以處理回復原狀，只是需要比較長的
    時間來去焦黑污漬的痕跡等語，故由上開現場照片及證人證
    述，可知本案社區大門地面磁磚及鐵門起火受燒後，僅需透
    過清洗、擦拭方式即可回復原狀，並未發現該物之重要部分
    有因燃燒而變形、甚至喪失該物效能而不能回復原狀或使用
    之現象，難認該當刑法第175條第1項「燒燬」之要件；復審
    酌卷附現場監視錄影畫面翻拍照片及現場照片，顯示被告投
    擲汽油彈致大門地面磁磚及鐵門受燒起火時，其起火位置周
    遭為牆壁及鐵製信箱，參以證人張善隆於原審審理時證述：
    著火的地方是在鐵柵門下方的地面處，鐵柵門前是人行道，
    大約2、3尺寬，地面著火處離人行道前馬路上摩托車還有一
    段距離，鐵柵欄後方還有一道圍牆，就是電梯間，後方才是
    警衛室，鐵柵欄離警衛是大概5公尺等語，可認被告之行為
    雖致本案社區大門地面磁磚及鐵門起火受燒，惟起火燃燒處
    離建物內部及人行道前馬路上停放之機車尚有相當距離，附
    近亦無任何助燃物或其他可供延燒之易燃物品存在，故火勢
    無蔓延至建築物或延燒其他物品之情形，並無證據證明被告
    之行為有發生實害之蓋然性，難謂已致生公共危險之結果等
    節，業經原審論述綦詳（見原判決第5至6頁），核其認定尚
    無違誤。
  ㈢檢察官上訴意旨雖稱：證人張善隆為求息事寧人而為偏袒被
    告之證詞，案發當時已有相當之火勢，物理上豈可能與未受
    燒焦黑前之狀態完全一致？該社區嗣後固選擇將就繼續使用
    大門地面磁磚及鐵門，豈可謂未失原本美觀之效用？本件起
    火位置在社區住戶出入之大門，一旦延燒後果不堪設想，被
    告所為應已致生公共危險之結果云云。然查，案發當時縱有
    相當火勢，仍不能排除證人張善隆前開所述事後經清洗、擦
    拭而已回復原狀之可能性，且該證人所述「將就使用」部分
    ，觀諸其陳述之前後脈絡，應係指尚未回復原狀前之期間曾
    暫時將就使用之狀態甚明；又原審業已詳為審酌本案起火燃
    燒處離建物內部及人行道前馬路上停放之機車尚有相當距離
    ，附近亦無任何助燃物或其他可供延燒之易燃物品存在等情
    ，而依經驗法則認定火勢無蔓延至建築物或延燒其他物品之
    情形，並無證據證明被告之行為有發生實害之蓋然性如前，
    則檢察官徒憑主觀之揣測、假定，指稱「證人張善隆為偏袒
    被告之證詞」、「豈可能與未受燒焦黑前之狀態完全一致」
    、「豈可謂未失原本美觀之效用」、「被告所為應已致生公
    共危險之結果」各節，本院均難憑採。
三、綜上所述，原判決就檢察官所訴放火燒燬他人所有物罪嫌部
    分，以不能證明被告犯罪而為無罪之諭知，於法核無不合。
    又本案社區管理委員會雖委任時任副主任委員之張善隆對被
    告所涉「縱火」犯嫌提告（見偵7581卷第43頁之授權書），
    惟張善隆於警詢提告時並未言明亦有提出「毀損」之告訴，
    且於偵訊時陳稱「社區物品部分沒有要告」，則「毀損」部
    分究有無經合法告訴，已屬有疑；縱認其提告範圍亦包括「
    毀損」，本案社區大門地面磁磚及鐵門既能於清洗、擦拭後
    回復原狀如前，自難謂被告所為另該當毀損罪之構成要件。
    從而，檢察官上訴意旨為無理由，應駁回其上訴。
據上論斷，應依刑事訴訟法第368條、第373條，判決如主文。
本案經檢察官曹哲寧提起公訴，檢察官郭季青提起上訴，檢察官
賴正聲到庭執行職務。
中　　華　　民　　國　　111 　年　　6 　　月　　7 　　日
                  刑事第四庭    審判長法  官  陳筱珮
                                      法  官  柯姿佐
                                      法  官  吳元曜
以上正本證明與原本無異。
檢察官如不服本判決，應於收受送達後20日內向本院提出上訴書
狀，惟須受刑事妥速審判法第9條限制。其未敘述上訴之理由者
，並得於提起上訴後20日內向本院補提理由書(均須按他造當事
人之人數附繕本)「切勿逕送上級法院」。
刑事妥速審判法第9條：
除前條情形外，第二審法院維持第一審所為無罪判決，提起上訴
之理由，以下列事項為限：
一、判決所適用之法令牴觸憲法。
二、判決違背司法院解釋。
三、判決違背判例。
刑事訴訟法第 377 條至第 379 條、第 393 條第 1 款之規定，
於前項案件之審理，不適用之。
                                      書記官  黃亮潔
中　　華　　民　　國　　111 　年　　6 　　月　　7 　　日
附件：
               臺灣士林地方法院刑事判決
110年度訴字第396號
公　訴　人　臺灣士林地方檢察署檢察官　　
被　　　告　鍾昌儒　
　　　　　　　　　　
　　　　　　　　　　
　　　　　　　　　　
　　　　　　　　　　
上列被告因公共危險等案件，經檢察官提起公訴（110年度偵緝
字第718號），本院判決如下：
    主  文
鍾昌儒犯侵占離本人持有物罪，處罰金新臺幣壹萬參仟元，如易
服勞役，以新臺幣壹仟元折算壹日。
其餘被訴放火罪部分無罪。
    事  實
一、鍾昌儒於民國109年4月11日前一、二週之某時，在新北市三
    芝區公正街附近之空地上，見有劉寶云所有之車牌號碼00-0
    000號車牌2面（下稱本案車牌，於109年1月農曆年假後之某
    日遭竊取），竟意圖為自己不法之所有，基於侵占離本人持
    有物之犯意，拾起上開車牌攜離現場而侵占入己。
二、案經劉寶云訴由新北市政府警察局淡水分局報告臺灣士林地
    方檢察署檢察官偵查起訴。
    理  由
甲、有罪部分
壹、程序方面
一、本判決據以認定犯罪之被告鍾昌儒以外之人於審判外之言詞
    及書面陳述，雖屬傳聞證據；然檢察官、被告於言詞辯論終
    結前，對於該等證據之證據能力均無爭執（本院訴字卷第36
    至40、64至68頁）；又本院審酌該等證據資料製作時之情況
    ，尚無違法不當或證明力明顯過低之瑕疵，與本案待證事實
    復俱有關連性，認以之作為本案證據應屬適當，依刑事訴訟
    法第159條之5規定，具有證據能力。
二、其餘本案認定犯罪事實之所有證據資料（含書證、物證等）
    ，均與本案事實具有關聯性，並無事證足認有違背法定程序
    或經偽造、變造等情事，且經本院依法踐行調查程序，檢察
    官、被告對於證據能力均未爭執，故均具有證據能力。
貳、實體方面
一、認定犯罪事實所憑之證據及理由：
（一）上開犯罪事實，業據被告於本院準備、審理時坦承不諱（
      本院審訴字卷第28頁，本院訴字卷第36、69、102、132頁
      ），核與告訴人劉寶云於警詢所為之證述【109年度偵字
      第7581號卷（下稱偵7581卷）第25至27頁】相符，並有新
      北市政府警察局淡水分局照片、車輛詳細資料表在卷可稽
      （偵7581卷第49至53、57至60、67頁），是被告出於任意
      性之自白有上開證據足資佐證，堪認與事實相符，應予採
      信。
（二）從而，本案事證明確，被告侵占脫離本人持有物之犯行，
      堪以認定，應依法論科。
二、論罪科刑：
（一）核被告所為，係犯刑法第337條之侵占離本人持有物罪。
（二）爰以行為人責任為基礎，審酌被告取得告訴人劉寶云所有
      之本案車牌後，不思返還或報警處理，竟起意予以侵占、
      擅自留存、使用，顯然欠缺對他人財產權之尊重，對於社
      會秩序有相當之危害，且因此造成告訴人日常生活不便而
      受有相當損害，兼衡被告之素行狀況（未成立累犯，有臺
      灣高等法院被告前案紀錄表可參）、本案犯罪動機、目的
      、手段及所生危害程度；暨被告自陳學歷為國中畢業，未
      婚，曾擔任輪胎店店員及經營水果店，當時月收入約3萬
      元等之智識程度、家庭生活狀況等一切情狀（本院訴字卷
      第133頁），量處如主文第一項所示之刑並諭知易服勞務
      之折算標準。
三、沒收：
　　按犯罪所得，屬於犯罪行為人者，沒收之。宣告前二條之沒
    收或追徵，有過苛之虞、欠缺刑法上之重要性、犯罪所得價
    值低微，或為維持受宣告人生活條件之必要者，得不宣告或
    酌減之，刑法第38條之1第1項、第38條之2第2項分別定有明
    文。查本案被告侵占之本案車牌雖為被告之犯罪所得，且被
    告於警詢時供稱已將本案車牌棄置於新北市淡水區山上、北
    新庄的樹林裡等語（偵7581卷第15頁），是審酌車牌為車輛
    車主為配合道路監理法規所用之物，本身財產價值非鉅，一
    般竊取或侵占車牌者均非貪圖車牌本身之財產利益，沒收車
    牌對於預防被告再犯並無助益，是沒收上開車牌應不具刑法
    重要性，爰依刑法第38條之2第2項規定不予宣告沒收。
乙、無罪部分：
壹、公訴意旨略以：被告鍾昌儒於109年4月11日0時許，在電話
    中與某女性發生口角後，即計畫投擲汽油彈教訓該女性，因
    知悉該女性居住在新北市○○區○○路00號之「水岸SOFA金色大
    地社區」（起訴書誤載為「水岸SOFA社區」），遂先於同日
    0時28分許，騎乘車牌號碼000-000號普通重型機車至「水岸
    SOFA金色大地社區」外勘查地形，勘查完畢後騎乘相同機車
    前往新北市○○區○○○路0號之台灣中油加油站購買汽油，將汽
    油裝填在玻璃瓶製作汽油彈，製作完畢後前往新北市○○區○○
    街00號「東宇花園城」社區外，向不知情之隋秉灃借得車牌
    號碼0000-00號自小客車（車主為隋宗沂，下稱本案車輛）
    後，改懸掛前揭2面侵占所得之00 -0000號車牌在本案車輛
    上以躲避查緝，再委請不知情之李政忠（綽號小鬼，已另為
    不起訴處分）駕駛本案車輛搭載鍾昌儒前往「水岸SOFA金色
    大地社區」大門前，鍾昌儒藉故下車後，於同日1時43分許
    ，對該社區大門丟擲前述玻璃瓶汽油彈1枚之方式縱火，致
    該社區之地面磁磚燒燬及鐵門焦黑，已生公共危險，因認被
    告涉犯刑法第175條第1項之放火燒燬他人之物罪嫌等語。
貳、按犯罪事實應依證據認定之，無證據不得認定犯罪事實；不
    能證明被告犯罪者，應諭知無罪之判決，刑事訴訟法第154
    條第2項及第301條第1項分別定有明文。次按事實之認定，
    應憑證據，如未能發現相當證據，或證據不足以證明，自不
    能以推測或擬制之方法，以為裁判基礎（最高法院40年度台
    上字第86號判決意旨參照）。而刑事訴訟法上所謂認定犯罪
    事實之證據，係指足以認定被告確有犯罪行為之積極證據而
    言，該項證據自須適合於被告犯罪事實之認定，雖不以直接
    證據為限，間接證據亦包括在內；然而無論直接或間接證據
    ，其為訴訟上之證明，須於通常一般之人均不致有所懷疑，
    而得確信其為真實之程度者，始得據為有罪之認定（最高法
    院29年度上字第3105號、76年度台上字第4986號判決意旨參
    照）。再按刑事訴訟法第161條第1項規定，檢察官就被告犯
    罪事實，應負舉證責任，並指出證明之方法。因此，檢察官
    對於起訴之犯罪事實，應負提出證據及說服之實質舉證責任
    。倘其所提出之證據，不足為被告有罪之積極證明，或其闡
    明之證明方法，無從說服法官以形成被告有罪之心證，基於
    無罪推定之原則，自應為被告無罪判決之諭知（最高法院92
    年台上字第128號判決意旨參照）。
參、公訴意旨認：被告涉犯上開放火燒燬他人之物罪嫌，無非係
    以被告供述、證人劉寶云、隋秉豐及張善隆於警詢時之證述
    、監視器錄影畫面翻拍照片、車輛詳細資料報表等作為其主
    要論據。
肆、經查：
一、被告於109年4月11日1時43分許，至位於新北市淡水區淡海
    路83號之「水岸SOFA金色大地社區」，對該社區大門投擲其
    以汽油裝填於玻璃瓶內製作之汽油彈1枚方式，致該社區之
    地面磁磚及鐵門受火引燃等情，為被告所是認（偵7581卷第
    11、12、14、15頁，110年度偵緝字第718號卷第41、43頁，
    本院審訴卷第28頁，本院訴字卷第36、69、102、132頁），
    核與告訴代理人張善隆之證述情節相符（偵7581卷第23、24
    、177、179頁，本院訴字卷第124頁），並有監視錄影畫面
    翻拍照片在卷可稽（偵7581卷第45至54、56頁），此部分事
    實，首堪認定。
二、按刑法公共危險罪章所處罰放火、失火罪構成要件中之「燒
    燬」，係指燃燒毀損，即標的物已因放火、失火燃燒結果而
    喪失其效用之意（最高法院87年度台上字第1719號、101年
    台上字第2251號判決意旨參照）。準此，本案「水岸SOFA金
    色大地社區」之地面磁磚及鐵門受燒程度如已達重要部分因
    燃燒結果變更形體致喪失效能時，始得論以刑法第175條之
    罪。然查，被告對「水岸SOFA金色大地社區」大門投擲汽油
    彈致其地面磁磚及鐵門受燒焦黑，但無燒損跡象等情，有大
    門地面磁磚及鐵門受燒後之現場照片在卷可佐（偵7581卷第
    54、55頁），並經證人即「水岸SOFA金色大地社區」副主委
    張善隆於偵查及本院審理時證述：這一次被丟汽油彈，社區
    鐵門有被燒焦，另外還有磁磚受損，這個我們都清洗過，這
    些只要清洗就可以回復原狀（偵7581卷第177、179頁）；地
    面其實不是磁磚是花崗石，當時因為受到汽油燃燒而有焦黑
    痕跡，當下沒有辦法除去焦黑痕跡，可是過一陣子後再去陸
    續擦拭都已經清除沒有焦黑痕跡了，社區鐵門是深灰色的柵
    欄門，就是表面烤漆焦掉，焦掉部分已經處理好，就是陸續
    擦拭，本案社區地面及鐵門遭人丟擲物品受燒的情形後來經
    過清洗就都可以處理回復原狀，只是需要比較長的時間來去
    焦黑污漬的痕跡等語（本院訴字卷第124至126頁），故由上
    開現場照片及證人證述，可知本案「水岸SOFA金色大地社區
    」大門地面磁磚及鐵門起火受燒後，僅需透過清洗、擦拭方
    式即可回復原狀，並未發現該物之重要部分有燃燒之情形，
    更無變形、甚至喪失該物效能而不能回復原狀或使用之現象
    ，難認該當刑法第175條第1項「燒燬」之要件。
三、按刑法第175條第1項之構成要件為「放火燒燬前2條以外之
    他人所有物，致生公共危險」，亦即除放火燒燬他人所有物
    之事實外，仍應有「致」生公共危險之事實上危險結果產生
    ，方能成罪，其立法體例上屬「具體危險犯」，指使法益侵
    害之可能具體地達到現實化之程度，此種危險屬於構成要件
    之內容，是否存在必須加以證明與確認，不能以某種程度的
    假定或抽象為已足，其證明及判斷應以行為當時之各種具體
    情況以及已經判明的因果關係為根據，用以認定行為是否具
    有發生侵害法益的可能性。然查，本案「水岸SOFA金色大地
    社區」大門地面磁磚及鐵門起火受燒後未達「燒燬」程度，
    已於前述，復審酌卷附現場監視錄影畫面翻拍照片及現場照
    片（偵7581卷第48、54、55頁），顯示被告投擲汽油彈致大
    門地面磁磚及鐵門受燒起火時，其起火位置周遭為牆壁及鐵
    製信箱，參以證人張善隆於本院審理時證述：著火的地方是
    在鐵柵門下方的地面處，鐵柵門前是人行道，大約2、3尺寬
    ，地面著火處離人行道前馬路上摩托車還有一段距離，鐵柵
    欄後方還有一道圍牆，就是電梯間，後方才是警衛室，鐵柵
    欄黎警衛是大概5公尺等語（本院訴字卷第125、126 頁），
    可認被告之本案行為雖致「水岸SOFA金色大地社區」大門地
    面磁磚及鐵門起火受燒，惟起火燃燒處離建物內部及人行道
    前馬路上停放之機車尚有相當距離，附近亦無任何助燃物或
    其他可供延燒之易燃物品存在，故火勢無蔓延至建築物或延
    燒其他物品之情形，並無證據證明被告之行為有發生實害之
    蓋然性，難謂已致生公共危險之結果。
四、綜上所述，被告雖有對「水岸SOFA金色大地社區」大門投擲
    汽油彈並致地面磁磚及鐵門起火受燒之行為，惟大門地面磁
    磚及鐵門之重要部位尚未因燃燒而變形，甚或喪失效用之情
    形，且未致生公共危險之結果，而不該當刑法第175條第1項
    之構成要件，自不能以放火燒燬他人所有之物罪責相繩。是
    本案依檢察官所舉之證據，不足以使本院形成被告確有為前
    揭燒燬他人所有物犯行之確信心證，而仍有合理之懷疑存在
    ，是既不能證明被告犯罪，依首揭法條規定及判例意旨說明
    ，自應諭知被告無罪之判決，以昭審慎。
五、至被告於上述時地、在電話中與某女性發生口角後，計畫投
    擲汽油彈教訓該女性，是否另該當對特定女性之恐嚇危害安
    全罪嫌，未具起訴，宜由檢察官另行偵查處理，附此敘明。
    　　　　
據上論斷，應依刑事訴訟法第299條第1項前段、第301條第1項，
刑法第309條第1項、第42條第3項，刑法施行法第1條之1第1項，
判決如主文。
本案經檢察官曹哲寧偵查起訴，檢察官郭季青到庭執行職務。
中　　華　　民　　國　　111 　年　　2 　　月　　22　　日
                  刑事第一庭　審判長法  官  陳明偉
　　　　　　　　　
　　　　　　　　　                  法  官  鍾晴
　　　　　　　　　
　　　　　　　　　                  法  官  吳佩真
　　　　　　　　　
以上正本證明與原本無異。
如不服本判決應於收受送達後20日內向本院提出上訴書狀，並應
敘述具體理由。其未敘述上訴理由者，應於上訴期間屆滿後20 
日內向本院補提理由書 (均須按他造當事人之人數附繕本 )「切
勿逕送上級法院」。
                                    書記官  黃婕宜
中　　華　　民　　國　　111 　年　　2 　　月　　22　　日
附錄本案論罪科刑法條全文：
中華民國刑法第337條
意圖為自己或第三人不法之所有，而侵占遺失物、漂流物或其他
離本人所持有之物者，處1萬5,000元以下罰金。